臺灣士林地方法院民事簡易判決
111年度士簡字第1218號
原      告  阮雅鈴  
訴訟代理人  廖于清律師
複代理人    楊詠誼律師
被      告  李婷婷  
訴訟代理人  李志正律師
            陳佳鴻律師
上列當事人間侵權行為損害賠償事件，於中華民國111年10月25
日言詞辯論終結，本院判決如下：
    主  文
被告應給付原告新臺幣壹拾萬元，及自民國一百一十一年七月二
十三日起至清償日止，按年息百分之五計算之利息。
原告其餘之訴駁回。
訴訟費用新臺幣參仟貳佰元，其中新臺幣壹仟零陸拾柒元由被告
負擔，餘由原告負擔。
本判決原告勝訴部分得假執行。但被告以新臺幣壹拾萬元預供擔
保，得免為假執行。
    事實及理由要領
一、原告起訴主張：被告與訴外人楊念東所生之未成年子女即訴
    外人楊○閔於民國110年3月11日下午15時30分許前後，於伊
    擔任幼教老師之臺北市葫蘆非營利幼兒園（下稱葫蘆非營利
    幼兒園）突然情緒失控鬧脾氣。伊因擔心楊○閔此舉會撞擊
    到教室內擺放之桌椅，或使現場其他幼童受到驚嚇，遂將楊
    ○閔帶到對面其他教室轉換環境，試圖安撫楊○閔之情緒。未
    料於過程中楊○閔竟突然以頭部猛烈撞擊伊下巴，經宏仁牙
    醫診所診斷出伊因而受有左下顎第二小臼齒外傷導致牙齒斷
    裂等傷害，隨後原告並於110年4月13日起至新光醫院就診，
    後續並於110年8月26日進行植牙手術。伊因被告上開行為導
    致牙齒斷裂受傷，經過植牙手術後仍須長期接受門診追蹤治
    療，且嚴重影響顏面美觀，並造成終生無法回復之後遺症，
    致伊身體、精神上因而受有莫大痛苦，楊○閔自應負損害賠
    償之責。又楊○閔於本件意外事故發生當時為未成年人，其
    法定代理人即被告自就楊○閔前開行為負賠償責任。為此，
    爰依民法第184條第1項、第187條第1項、第195條第1項規定
    提起本件訴訟等語；並聲明：被告應給付原告新臺幣（下同
    ）300,000元，及自起訴狀繕本送達被告翌日起至清償日止
    ，按年息5％計算之利息。
二、被告則以：原告提出之診斷證明書僅能證明原告受有左側下
    顎二小臼齒外傷導至牙齒斷裂，無法贗復之傷害。尚無從證
    明該等傷勢係楊○閔之行為所致。伊否認楊○閔有過失不法侵
    害原告權利之行為。又縱認楊○閔於110年3月11日有前揭侵
    害行為，然原告遲至110年4月13日始前往新光醫院就診，前
    後已相隔1個月，兩者之時間點並非密接，且一般人於遭受
    有牙齒斷裂之傷勢，恐連正常飲食行為亦受影響。原告卻遲
    至於本件意外事發後1個月餘後始前往新光醫院就醫，顯與
    常情有違。又一般而言，於接受植牙手術後患者臉部發生腫
    脹或瘀青之情形實屬常見，本件原告於110年8月26日接受植
    牙手術，於翌日（110年8月27日）臉部發生腫脹之情形，實
    屬手術後正常現象，殊無特異之情形，且通常該等腫脹現象
    於數日後即會慢慢消除，縱原告受此傷害，亦難認原告因而
    發生終生無法回復之後遺症或已嚴重影響其顏面美觀等語，
    資為抗辯；並聲明：原告之訴及假執行之聲請均駁回；及如
    受不利益判決，願供擔保請准宣告免為假執行。
三、得心證之理由：　
(一)按因故意或過失，不法侵害他人之權利者，負損害賠償責任
    ；不法侵害他人之身體、健康者，被害人雖非財產上之損害
    ，亦得請求賠償相當之金額；無行為能力人或限制行為能力
    人，不法侵害他人之權利者，以行為時有識別能力為限，與
    其法定代理人連帶負損害賠償責任。民法第184條第1項前段
    、第195條第1項前段、第187條第1項前段分別定有明文。又
    法定代理人對無行為能力人或限制行為能力人之侵權行為，
    以負責為原則，免責為例外，故民法第187條第2項所定免責
    要件，應由法定代理人負舉證之責。（最高法院72年度台上
    字第953號判決可資參照）。
(二)原告主張伊於上開時、地在安撫被告之未成年子女楊○閔情
    緒過程中，遭楊○閔以頭部撞擊下巴，致受有左下顎第二小
    臼齒外傷，進而導致牙齒斷裂等傷害，嗣後並因而進行植牙
    手術之事實，業據原告提出新光醫院乙種診斷證明書、新光
    醫院醫療費用收據、FACEBOOK截圖（植牙手術後臉部腫脹照
    片）、宏仁診所診斷證明書及宏仁診所說明函等件為證。而
    就本件原告遭楊○閔撞傷之過程，並據原告聲請傳喚時任葫
    蘆非營利幼兒園園長即證人廖千惠到庭證稱：伊於04年8月
    至110年11月2日在葫蘆非營利幼兒園擔任園長，也就是教保
    員或老師。伊知道原告於110 年3 月間曾經受傷，其受傷狀
    況是下巴被撞到，以致於牙齒有後來有斷掉。伊當天只知道
    原告有受傷但是細節不知道，因為是放學期間原告送孩子出
    去回來後來找伊，跟伊說下巴被小孩撞到很痛，伊就叮嚀原
    告要冰敷，如果很不舒服要看醫生。當下原告只有跟伊說被
    撞到很痛，伊不記得原告有沒有講被撞到的詳細的時間。之
    後過了一段時間（多久忘記了），有一天原告臉色凝重的來
    找伊，說要講關於被撞到牙齒受傷的事情。原告問伊記不記
    得之前有說被撞到牙齒很痛的事，伊說答說記得。原告就說
    事情的經過是當天午休結束之後，孩子們陸陸續續起床在收
    棉被，被告之子楊○閔午休起來時有起床氣帶有一點情緒，
    因為小孩所在的位置是在棉被櫃的旁邊，旁邊也有課桌椅，
    加上小孩情緒反應很大，原告為了不要讓小孩干擾接下來的
    課程，也為了安撫楊○閔的情緒，就把小孩抱到教師休息室，當下教師休息室還有一位巡輔老師高樹儀，原告就從後面抱住楊○閔試圖安撫其情緒，於過程中楊○閔不知為何突然很用力站起來，就撞到原告的左邊下巴。當下原告很痛，但是因為心理掛念教室只剩下一位老師，楊○閔的情緒也穩定了，就帶楊○閔回去教室。但是原告牙齒被撞到後本來想說過幾天會好，但是一直沒有好，所以原告就去看醫生，看醫生後醫生表示原告齒根斷掉了，整顆牙必須拔除，還要做植牙。原告說醫生說整個療程費用很高，約在8 萬元左右，這筆錢對原告來說壓力很大。伊有無跟巡輔老師高樹儀確認過上開事情，因為原告跟我講這件事之後，因為發生在學校裡面，伊必須要幫原告申請看符不符合職災。伊聽原告說事發當下巡輔老師高樹儀是在休息室內，伊就去問高樹儀有無此事。高樹儀表示有，當天其有看到原告抱著楊○閔進來，原告是抱著楊○閔坐在巡輔其旁邊。因為高樹儀也是楊○閔熟悉的老師，所以高樹儀有一起安撫楊○閔的情緒。但過程中巡輔高樹儀說其也不知道為什麼楊○閔就突然很用力的站起來，之後就看到原告摀著下巴說很痛，高樹儀還問原告要不要趕快冰敷，原告說再看看，要趕著去上課，就帶著楊○閔回教室了。伊後來有幫原告向勞工局申請職業災害，因為我離職了，所以勞工局有無核准要再跟園方確認。伊有無協助原告跟楊○閔家長討論如何處理本件意外事件。因為原告有明確告知其覺得這筆醫療費用對原告來說很龐大，原告也希望楊○閔家長可以負擔一點責任。所以在原告跟伊說完之後，伊當天下午約6 點多就電話聯絡被告再次跟被告陳述事情的經過，還有原告受傷的狀況，被告有表示不知道事情會這麼嚴重，覺得對原告很不好意思，被告請伊轉告原告請原告明天早上等被告一下，想親自跟原告慰問。後來第二天被告有帶了一盒飲品要送原告，伊還跟原告說讓你補一下。後續因為原告有要求希望家長要負擔，伊有跟母會（非營利幼兒園的承辦法人）報告原告有這樣的訴求，後來伊有打電話給被告，被告有說其希望好好的協助原告趕快處理包含就醫部分，不要影響原告的身心理狀況，因為被告覺得原告是一為很好的老師，楊○閔也很喜歡原告，不希望原告離開職場，希望在被告經濟範圍允許的情形下沒有辦法一次付這麼大筆的金錢，也希望可以陪同去看診。被告跟伊說其有私下有找過原告，但被原告拒絕。伊就再去問被告由伊當中間人，三方一起討論醫藥費負擔的事情，後來伊就找了母會、原告、被告，但是被告要晚上8 點後才會下班，這個時間點太晚沒有辦法配合，後來又因為疫情學校停課，所以最終三方沒有見到面討論。楊○閔是特殊生，有語言能力、動作發展遲緩，平常常常有起床氣。葫蘆非營業幼兒園表定放學期間是5 點，但是常常4 點多就會有很多家長來接小孩。所以園方大概4點30分就會開始做放學的準備。午休時間是下午1點30分至3點，午休地點是在教室內。伊於110 年3 月11日當天下午並無親眼看見楊○閔撞傷原告。當天放學的時候原告有跟伊說下巴被撞傷牙齒很痛。原告手一直摸著左下巴說很痛，當時有沒有說到牙齒痛伊不記得了。原告於本件意外事件發生後有因須治療牙齒而向伊請假的紀錄，原告去看診之後確定牙根斷掉，所以必須做治療，因為要申請職災，所以伊有給原告相關文件讓原告帶去看診。伊印象中請假的次數大約有2 次，這是在伊離職之前，伊離職之後就不知道了，因為原告看完都要格一陣子再去看，伊記得中間還曾經因為傷口狀況不好，所以要等比較久，伊是根據原告職災申請單去回想，但是實際原告請假次數應該回去看人資系統。伊在幼兒園時並無看見原告牙齒經手術拔掉後之樣貌，因為大家都帶著口罩。伊有向原告表示關心，但是並沒有叫原告拿下口罩給伊看假牙等語明確（見本院卷第118-123頁）。本院審酌證人廖千惠與兩造並無親誼關係，本件意外事故發生當時，其擔任葫蘆非營利幼兒園園長，除曾核批原告受傷治療牙齒期間之請假假單及協助原告辦理申請勞工保險局職災給付外，證人廖千惠並曾實際擔任原告、被告雙方之中間人，其與原告、被告三方曾共同討論本件意外事故發生後，相關醫藥費負擔事宜。其對於本件意外事故發生後之相關後續處理情形，當應知之甚稔，殊無刻意偏頗一造之必要，況證人廖千惠係經告知證人義務及偽證罪之處罰後方具結後證述，衡情應無甘冒受偽證處罰風險，而為虛偽之證述之必要，爰認證人廖千惠所為證述，應堪採信。本院綜合卷附相關事證，暨證人廖千惠前開證述，及兩造均不爭執原告嗣後有因本件意外事件領得職災給付等情，認原告所受左下顎第二小臼齒外傷導致牙齒斷裂等傷害，導致嗣後須進行植牙手術，確係楊○閔之過失行為所致。被告抗辯楊○閔並無過失不法侵害原告權利之行為，原告所受傷勢並非楊○閔之行為所致云云，與上開事證不符，為不可採。
(三)次按因故意或過失，不法侵害他人之權利者，負損害賠償責
    任。又不法侵害他人之身體、健康、名譽、自由、信用、隱
    私、貞操，或不法侵害其他人格法益而情節重大者，被害人
    雖非財產上之損害，亦得請求賠償相當之金額，民法第184 
    條第1 項前段、第195 條第1 項前段分別定有明文。次按慰
    撫金之賠償，其核給之標準固與財產上損害之計算不同，然
    非不可斟酌雙方身分資力與加害程度，及其他各種情形核定
    相當之數額（最高法院51年臺上字第223 號判例意旨參照）
    。又民法第195 條第1 項雖規定，不法侵害他人之身體、健
    康、名譽者，得請求賠償相當金額之非財產上之損害，惟所
    謂相當，除斟酌雙方身分資力外，尤應兼顧加害程度與其身
    體、健康影響是否重大以為斷（最高法院89年度臺上字第19
    52號判決意旨參照）。本件被告之未成年子女楊○閔，確有
    上揭不法侵害原告權利之行為，業據本院認定如上，而楊○
    閔於上開侵權行為時為稚齡兒童，尚未滿7歲，係無行為能
    力人，被告為其法定代理人，未舉證證明其監督未疏懈，或
    縱加以相當之監督，而仍不免發生損害之免責事由存在，被
    告自應對原告所受之損害負賠償責任。本院審酌本件原告受
    傷之經過、所受左下顎第二小臼齒外傷，進而導致牙齒斷裂
    ，且嗣後須進行植牙手術，足認該等傷勢並非輕微，暨兩造
    身份、地位及經濟能力及被告之未成年子女之侵權行為對原
    告造成之侵害程度等一切情狀，認原告請求被告賠償精神慰
    撫金30萬元，尚屬過高，認其請求被告賠償之精神慰撫金應
    20萬元之範圍內為適當，應予准許。逾此部分之請求，為無
    理由，應予駁回。
(四)末按損害之發生或擴大，被害人與有過失者，法院得減輕賠
    償金額，或免除之，民法第217 條第1 項定有明文。經查，
    本件意外事件發生當時，被告之未成年子女楊○閔固然有疏
    未注意其身後之老師即原告，即突然為用力站起之動作，致
    碰撞到其身後原告之下巴之過失，為本件意外事件發生原因
    。惟參諸況證人廖千惠前開證述可知，事發當時原告係以自
    後面抱住楊○閔之方式，試圖安撫楊○閔之情緒。然此方式可
    能會使楊○閔視線上因無法看見後方之老師即原告，不方便
    即時察覺原告所處確切位置，衡情楊○閔應只能憑原告從後
    擁抱之肢體動作及後背之觸覺，感知原告所處之相對位置，
    原告亦無從由楊○閔正面表情或肢體動作觀察得知楊○閔即將
    採取之動作而得以閃避，如原告當時係選擇與楊○閔互為正
    面面對之方式來安撫楊○閔之情緒，則當不致發生本件碰撞
    意外事故，爰認原告就本件意外故事故之發生，亦與有過失
    。本院審酌本件兩造過失情節及原因力大小，認被告就本件
    意外事故發生固應負50％之過失責任，惟原告亦應負50％之過
    失責任，始屬衡平。本件原告原得請求被告賠償之精神慰撫
    金其金額為10萬元，已如前述，本院爰適用過失相抵之法則
    ，減輕被告賠償金額50％，故被告賠償之金額應為10萬元（
    計算式：20萬元×50％＝10萬元）。
四、從而，本件原告依侵權行為法律關係，於請求被告給付10萬
    元，及自起訴狀繕本送達翌日（即111年7月23日）起至清償
    日止，按年息5％計算之利息範圍內，為有理由，應予准許，
    逾此範圍之請求，為無理由，應予駁回。　　
五、本件事證已臻明確，兩造其餘攻擊防禦方法及舉證，核與判
    決結果無影響，爰不另一一論述。
六、本件原告勝訴部分係就民事訴訟法第427 條第1 項適用簡易
    程序所為被告敗訴之判決，依民事訴訟法第389 條第1 項第
    3 款規定，應依職權宣告假執行。又被告陳明願供擔保請准
    宣告免為假執行，核無不合，爰酌定相當之擔保金額准許之
    。並依職權確定訴訟費用額為3,200元（第一審裁判費），
    其中1067元應由被告負擔，餘由原告負擔。
中　　華　　民　　國　　111 　年　　11　　月　　 4　　日
                  士林簡易庭法  官  張明儀
以上正本係照原本作成。
如不服本判決，應於送達後20日內，向本院提出上訴狀並表明上
訴理由，如於本判決宣示後送達前提起上訴者，應於判決送達後
20日內補提上訴理由書（須附繕本）。
中　　華　　民　　國　　111 　年　　11　　月　　 4　　日
                            書記官  劉彥婷